臺灣高等法院高雄分院民事判決　　　　　　94年度上字第90號
上　訴　人　三和鋁業有限公司
法定代理人　甲○○
訴訟代理人　張永昌律師
　　　　　　莊美玉律師
被上訴人　　南星營造有限公司
　　　　　　　　　　　　號
法定代理人　乙○○
上列當事人間請求給付貨款事件，上訴人對於中華民國94年4 月
14日臺灣屏東地方法院93年度訴字第537 號第一審判決提起上訴
，本院於94年8 月23日言詞辯論終結，判決如下：
    主  文
原判決關於駁回上訴人下列第二項之訴部分，及該部分假執行之
聲請並訴訟費用之裁判廢棄。
被上訴人應再給付上訴人新台幣貳佰拾捌萬柒仟肆佰柒拾柒元
及自民國九十三年七月二十三日起至清償日止，按週年利率百分
之五計算之利息。
第一審（廢棄改判部分）及第二審訴訟費用由被上訴人負擔。
本判決於上訴人以新台幣柒拾玖萬元供擔保後，得為假執行，被
上訴人以新台幣貳佰拾捌萬柒仟肆佰柒拾柒元預供擔保後免為
假執行。
　　事實及理由
一、被上訴人未於言詞辯論期日到場，核無民事訴訟法第386 條
    各款所列情形，准依上訴人之聲請由其一造辯論而為判決。
二、上訴人主張：被上訴人於89年5 月7 日及同年月18日，先後
    以自己及假冒訴外人敦建設有限公司（下稱敦公司）名
    義與上訴人訂定工程合約書，向上訴人購買鋁門窗，以供被
    上訴人向敦公司承攬之高雄縣茄萣鄉保安宮別墅及金興市
    場店舖及停車場工程之鋁門窗，依約被上訴人尚欠之金額各
    為85,000元及2,387,477 元，經聲請原法院核發支付命令，
    被上訴人於93年7 月22日收受後，不具理由而聲明異議，經
    原審審理結果，僅判命被上訴人應給付上訴人85,000元及遲
    延利息。另就被上訴人假冒敦公司向上訴人購買之鋁門窗
    之價金部分尚欠2,387,477 元（原合約金額為3,037,477 元
    已給付650,000 元，尚欠2,387,477 元），則駁回上訴人之
    訴，爰依買賣關係（先位主張）及不當得利之法律關係（備
    位主張），請求被上訴人給付。上訴聲明求為判決(一)原判決
    不利於上訴人部分廢棄。(二)廢棄部分被上訴人應再給付上訴
    人新台幣238 萬7,477 元及自93年7 月23日起至清償日止，
    按週年利率5%計算之利息。(三)第一審廢棄部分及第二審訴訟
    費用由被上訴人負擔。(四)上訴人願供擔保請准宣告假執行。
三、被上訴人未於言詞辯論及準備程序到庭，復未提出書狀或委
    任代理人為任何陳述。
四、本件爭執之事項如下：
  (一)被上訴人有無依卷附89年5 月18日以敦公司名義與上訴人
    簽訂之工程合約書，給付尚欠之2,387,477元價金之義務？
  (二)上訴人依上開合約書請求被上訴人給付買賣價金如無理由，
    上訴人得否依不當得利之法律關係，請求被上訴人如數返還
    ？
五、本院之判斷如下：
  (一)案外人敦公司承攬之高雄縣茄萣鄉金興零售市場、店舖、
    停車場工程以80,116,768元價格轉由被上訴人承攬，有被上
    訴人與敦公司在87年8 月間簽訂之金興零售市場、店舖、
    停車場工程合約書影本在原審卷（48-52 頁）可稽。
  (二)案外人敦公司於89年5 月5 日上午由股東李劉富召集股東
    臨時會，改選董事及監察人，選舉結果由王錦樹、蔡並茂、
    許萬棋三人為董事、鄭德旺為監察人，隨即於當日下午由王
    錦樹召開董事會，改選董事長結果由王錦樹當選董事長，並
    於當日即委託陳英得會計師向主管機關辦理變更登記，經於
    89年5 月8 日由經濟部中部辦公室依法登記完成，有經濟部
    中部辦公室94年7 月8 日經中三字第09430924810 號函及附
    件在本院卷可稽。
  (三)由上開登記資料，足證案外人敦公司於89年5 月18日時，
    其法定代理人為王錦樹而非李劉富，但原審支付命令卷（臺
    灣高雄地方法院93年促字第34803 號，經異議後改分93年訴
    字第2113號案，並裁定移送臺灣屏東地方法院）內所附以敦
    公司名義與上訴人簽訂之工程合約書，其法定代理人竟載
    為李劉富，而所蓋敦公司之印信核與經濟部中部辦公室之
    公司登記資料上印信不符，（經濟部登記之敦公司印信則
    與原審卷附被上訴人公司於87年8 月間與敦公司訂定之工
    程合約書上之印信相符），顯見89年5 月18日以敦公司與
    上訴人公司簽訂之購買鋁門窗合約書係他人所冒用，此冒用
    案外人敦公司與上訴人簽約之人為被上訴人公司，此為上
    訴人在上訴理由中主張在案，而被上訴人收受上訴人之上訴
    理由狀繕本後，亦不為爭執。且依據敦公司現任董事長蔡
    松茂於91年1 月間對案外人許龍福（即被上訴人原法定代理
    人許勝豪之叔父，見94年8 月23日上訴人訴訟代理人之陳述
    ）提出刑事偽造文書等告訴狀內容，亦載明偽造敦公司及
    李劉富印章與本案上訴人公司簽訂工程合約書（見本院卷
    20-24 頁）。堪認被上訴人公司法定代理人先於89年5 月7
    日以被上訴人公司名義與上訴人簽訂金額880,000 元之工程
    合約書，向上訴人購買鋁門窗，此契約之價金部分，僅尚欠
    85,000元，經原審判命被上訴人給付，未上訴而確定，被上
    訴人法定代理人許勝豪再與其叔許龍福共同冒用敦公司名
    義於同年月18日再與上訴人簽訂系爭工程合約，金額高達
    3,037,477 元，除已給付650,000 元外，尚欠2,387,477 元
    。
  (四)系爭工程合約即89年5 月18日以敦公司名義與上訴人簽訂
    購買鋁門窗，經上訴人公司送貨至高雄縣茄萣鄉金興市場，
    亦由被上訴人公司之法定代理人許勝豪等簽收，有經簽收之
    送貨單據9 份在原審卷可稽，足證89年5 月18日以案外人敦
    公司向上訴人購買之鋁門窗，與89年5 月7 日由被上訴人
    與上訴人簽約之購買鋁門窗，送至同一施工地點，同一工程
    ，同樣由被上訴人收受。綜上各情，兩造間就系爭合約之鋁
    門窗買賣屬實，而上訴人主張依買賣關係，被上訴人尚積欠
    2,387,477 元貨款未付，被上訴人對於上訴人上開主張之事
    實，已於相當時期受合法之通知（94年6 月16日經被上訴人
    現任法定代理人乙○○收受上訴理由狀繕本，送達證書附本
    院卷26頁），而於言詞辯論期日不到場，亦未提出準備書狀
    爭執，依民事訴訟法第280 條第3 項、第1 項規定，應視同
    自認。則上訴人訴請被上訴人給付積欠之買賣價金
    2,387,477 元及自被上訴人收受支付命令之翌日起至清償日
    止之法定遲延利息，為有理由。原審就此部分為上訴人敗訴
    判決，尚非允洽，上訴意旨指摘原判決此部分不當，為有理
    由，應由本院廢棄改判，如主文第二項所示。上訴人先位主
    張既有理由，其備位主張依不當得利請求，即無庸審酌。又
    上訴人陳明願供擔保，以代釋明請准宣告假執行，爰酌定擔
    保金額准許之，並依職權宣告被上訴人預供擔保後，免為假
    執行。
六、據上論結，本件上訴為有理由，依民事訴訟法第463 條、第
    385 條第1 項前段、第390 條、第392 條第2 項、第78條判
    決如主文。
中　　華　　民　　國　　94　　年　　8 　　月　　31　　日
                            民事第一庭
                                審判長法官  黃金石
                                法      官  林健彥
                                法      官  林紀元
以上正本證明與原本無異。
如對本判決上訴，須於判決送達後20日內向本院提出上訴狀，
其未表明上訴理由者，應於上訴後20日內向本院提出上訴理由
書（均須按他造當事人之人數附繕本）。上訴時應提出委任律師
或具有律師資格之人之委任狀，並依附註條文規定辦理。
中　　華　　民　　國　　94　　年　　9 　　月　　5 　　日
                                書　記　官  白  蘭
附註：
民事訴訟法第466條之1 ：
對於第二審判決上訴，上訴人應委任律師為訴訟代理人，但上訴
人或其法定代理人具有律師資格者，不在此限。
上訴人之配偶、三親等內之血親、二親等內之姻親，或上訴人為
法人、中央或地方機關時，其所屬專任人員具有律師資格並經法
院認為適當者，亦得為第三審訴訟代理人。第1 項但書及第2 項
情形，應於提起上訴或委任時釋明之。
                                                      Q
